【裁判字號】    98,易,26
【裁判日期】    980930
【裁判案由】    詐欺
【裁判全文】
臺灣花蓮地方法院刑事判決                98年度易字第26號
公  訴  人  臺灣花蓮地方法院檢察署檢察官
被      告  乙○○
                    （現另案於臺灣花蓮監獄執行中）
上列被告因詐欺案件，經檢察官提起公訴（97 年度偵字第472、
473號），本院判決如下：
    主  文
乙○○無罪。
    理  由
壹、程序部分：
    按被告以外之人於審判外之言詞或書面陳述，除法律有規定
    者外，不得作為證據，刑事訴訟法第159條第1項定有明文。
    又刑事訴訟法第159條之5規定：「被告以外之人於審判外之
    陳述，雖不符前四條之規定，而經當事人於審判程序同意作
    為證據，法院審酌該言詞陳述或書面陳述作成時之情況，認
    為適當者，亦得為證據。當事人、代理人或辯護人於法院調
    查證據時，知有第159條第1項不得為證據之情形，而未於言
    詞辯論終結前聲明異議者，視為有前項之同意。」。本件認
    定事實所引用證人之證述及文書資料，並無證據證明係公務
    員違背法定程序所取得，被告等於審判程序中復未於言詞辯
    論終結前表示異議，且卷內之證人陳述證據及文書證據等亦
    無顯有不可信之情況與不得作為證據之情形，則依刑事訴訟
    法第159條之5之規定，本件認定事實所引用之證人陳述證據
    及文書證據，均有證據能力。
貳、實體部分：
一、公訴意旨略以：被告乙○○於民國94年間擔任訊盟光電科技
    有限公司（下稱訊盟公司）之業務經理及海鴻電通有限公司
    （下稱海鴻公司）執行長，竟基於意圖為自己不法所有之概
    括犯意，連續於(一)94年 6、7月間，美商甲○○○○○○○○○○公司（
    下稱 MTS公司）經丙○○介紹透過力克科技股份有限公司（
    下稱力克公司）之戊○○向訊盟公司採購3000台液晶螢幕，
    乙○○明知訊盟公司無力如期出貨予美商 MTS公司，竟謊稱
    ：訊盟公司已備妥各項配件，並有1萬片面板之訂單，倘MTS
    公司以現金付款，訊盟公司即可立即取得面板進行組裝，並
    於94年8月底準時交貨云云，致代表MTS公司之丙○○、力克
    公司之戊○○陷於錯誤，而於94年8月 4日由MTS公司以每台
    17吋液晶螢幕 163美元之價格，向力克公司下單採購3000台
    液晶螢幕，再由力克公司向訊盟公司如數採購液晶螢幕3000
    台，並約定於94年8月31日出貨。MTS公司即於94年 8月15日
    電匯美元36萬9195元予力克公司，力克公司再於94年 8月17
    日匯款新台幣1056萬4950元予訊盟公司設於台北富邦商業銀
    行五股分行第000000000000號帳戶。詎乙○○得手上開款項
    後，僅於94年 8月29日出貨378台液晶螢幕予MTS公司，並多
    次藉詞拖延交貨日期，始終未能將其餘數量順利交貨，即逃
    逸無蹤，經扣除已交貨378台之價金及力克公司退還MTS公司
    美元3萬9560元貨款，乙○○共計詐得美元26萬8021元。 (二)
    乙○○以別名「毛永勝」自稱係海鴻公司之實際負責人，向
    文華開發股份有限公司（下稱文華公司）總經理丁○○詐稱
    ：海鴻公司生產之TFT LCD品質優良，並提供以A級之品質優
    良樣本，取信於丁○○，可放心下單云云，致丁○○陷於錯
    誤，於94年10月28日向乙○○下單 510片上開品質之液晶面
    板，並於94年10月31日匯款新台幣 172萬7617元予海鴻公司
    於台北富邦商業銀行五股分行第000000000000號帳戶。詎乙○○得手上開款項後，於94年11月 1日全數提供俗稱「下腳
    貨」之瑕疵品予文華公司濫竽充數，待文華公司發現該批貨
    物均不合於雙方約定之品質與之理論後，乙○○承諾將全數
    退還貨款並開立 180萬元之本票以為擔保，惟該紙本票仍未
    獲兌現，即避不見面。因認被告連續涉犯刑法第339條第1項
    之詐欺取財罪嫌云云。
二、按犯罪事實應依證據認定之，無證據不得認定犯罪事實。又
    不能證明被告犯罪者，應諭知無罪之判決，刑事訴訟法第15
    4條第2項、第301條第1項分別定有明文。再告訴人之告訴，
    本以使被告受刑事訴追為目的，故其陳述是否與事實相符，
    自應調查其他證據，以資審認，苟其所為攻擊之詞，尚有瑕
    疵，則在此瑕疵未予究明以前，即不能遽採為斷罪之基礎。
    另按事實之認定，應憑證據，如未能發現相當證據，或證據
    不足以證明，自不能以推測或擬制之方法，為裁判基礎；且
    被告否認犯罪事實所持之辯解，縱屬不能成立，仍非有積極
    證據足以證明其犯罪行為，不能遽為有罪之認定。又刑法第
    339條第1項詐欺罪之成立，以意圖為自己或第三人不法之所
    有，以詐術使人將本人或第三人之物交付為要件，若行為人
    所用方法，不能認為詐術，亦不致使人陷於錯誤，則不得遽
    以該罪相繩，有最高法院 46年度臺上字第260號判例可資參
    照。至於債務人於債之關係成立後，如有未依債之本旨履行
    民事債務之情形，在一般社會經驗上可能之原因甚多，縱令
    是出於惡意不為履行，苟無足以證明其在債之關係發生時，
    自始即具有不法所有意圖之積極證據，亦僅能令負民事之遲
    延給付責任，依刑事訴訟法第 154條之規定，尚不得據此債
    信違反之客觀事態，而推定債務人原有詐欺取財或詐欺得利
    之犯意。
三、公訴人認被告乙○○涉有上開犯行，主要係以告訴人代理人
    洪三財律師之指訴、證人戊○○、錢武彥、丙○○、丁○○
    、己○○、簡成金之證述及力克公司、文華公司匯款資料等
    為其論據。訊據被告乙○○固坦承美商 MTS公司透過丙○○
    、力克公司向訊盟公司採購液晶螢幕3000台及文華公司之丁○○向海鴻公司訂購液晶面板 510片，並分別匯款至訊盟公
    司、海鴻公司帳戶之事實，惟堅決否認有何詐欺犯行，辯稱
    ：(一)94年 6、7月間，美商MTS公司向力克公司下單採購液晶
    螢幕，由力克公司向訊盟公司下單訂購3000台液晶螢幕，當
    時訊盟公司仍有營運有能力出貨，下訂單時力克公司確實有
    看到訊盟公司有從事生產，因為上游廠商周先生有承諾我供
    貨，可以提供一萬片面板，其中瀚宇彩晶部分有8千片，6、
    7 月談案子時，已經跟大陸廠商談好配件，面板跟配件都是
    有依據的。後來不能交貨是因為大陸廠商的套件無法如期全
    部交貨，我匯了30幾萬人民幣定金，大陸公司做到一半跟我
    說沒辦法交貨，要等到九月多才能出貨，我另外向臺灣的元
    園進公司買套件，於94年 8月29日出貨378台液晶螢幕予MTS
    公司，並跟丙○○協調其餘的貨延遲交貨，但 MTS公司不同
    意，希望賠錢給 MTS公司，故跟他們達成分批償還的協議；
    後來無法償還是因為本來有股東資金要進來，但他們知道我
    有官司就沒有投資，資金沒有進來，所以公司財務周轉出問
    題，當時有能力交貨，只要一切正常運作，是不可能欠 MTS
    公司的。(二)94年10月份丁○○經朋友介紹向海鴻公司定購瀚
    宇彩晶公司的面板，丁○○曾到海鴻公司看了好幾次，工廠
    確實有直接從瀚宇彩晶公司進貨面板，當時丁○○的訂單是
    Z 規的標準，我有向丁○○解釋，因為瀚宇彩晶的面版進貨
    時品質不穩定，A規與Z規的價差 1片差到40元美金，文華公
    司還是同意訂貨並於94年10月28日下單 510片，文華公司在
    94年10月31日匯款新台幣 172萬7617元予海鴻公司於臺北富
    邦商業銀行五股分行第000000000000號帳戶，在94年11月 1
    日貨到後文華公司的人員就到工廠驗貨並把貨拖走。後來這
    批貨文華公司到大陸去組裝，文華公司跟我說這批貨要退貨
    ，但文華公司貨始終沒有退回來給我，我們公司結束營業，
    就無法處理，沒有詐欺之犯意等語。
四、經查：
  (一)美商MTS公司透過力克公司向訊盟公司訂購 3000台液晶螢幕
    部分：
    1.被告乙○○於94年6、7月間擔任訊盟公司總經理，美商MT
      S公司於94年8月4日經丙○○介紹向力克公司下單採購3千
      台17吋液晶螢幕，再由戊○○代表力克公司向訊盟公司乙○○下單採購上開液晶螢幕，約定於94年 8月31日出貨，
      美商MTS公司匯款美元 36萬9195元予力克公司，再由力克
      公司於94年 8月17日匯款新台幣1056萬4950元予訊盟公司
      設於臺北富邦商業銀行五股分行第000000000000號帳戶內
      ，訊盟公司僅於94年8月29日出貨378台液晶螢幕予MTS 公
      司，其餘貨物遲未給付，經與訊盟公司協議並經承諾，惟
      均未依約交貨，嗣於94年9月30日美商MTS公司、力克公司
      與訊盟公司協議解除契約，由力克公司簽立面額美元30萬
      7581元本票予美商MTS公司，訊盟公司簽立面額美元 27萬
      466 元本票等事實，為被告坦承在卷，並據證人丙○○、
      力克公司業務代表戊○○於偵查及本院審理中證述在卷，
      復有美商MTS公司訂單、力克公司出具之交貨保證書、MTS
      公司匯款美金36萬9195元予力克公司之匯款單、力克公司
      匯款新台幣1056萬4950元予訊盟公司之匯款申請書、訊盟
      公司之履約保證書、出口378台液晶螢幕予MTS公司之報單
      、承諾書、協議書、本票影本等件在卷可稽（見台灣花蓮
      地方法院檢察署95年度他字第2102號卷第10-16、24-29頁
      ），足堪信為真實。
    2.本件美商 MTS公司透過丙○○、力克公司之戊○○向訊盟
      公司採購 3000台液晶螢幕，在下訂單之前，代表MTS公司
      之丙○○及力克公司之戊○○有前往訊盟公司瞭解運作狀
      況，經訊盟公司報價並提供樣品予 MTS公司，評估比價後
      始下單等情，業據證人即力克公司之戊○○於本院證述：
      在接單之前，有前往訊盟公司瞭解運作狀況，當時是正常
      營運，訊盟公司生產出貨狀況符合我們要求，當時訂單規
      格是558、B規，只要合乎在 558以內就可以組裝上機出貨
      ，向訊盟公司下訂單的主要原因是當時有去訊盟公司工廠
      看生產狀況，並由訊盟公司提供樣品送到美國 MTS公司去
      ，當時訊盟公司確實有生產線，有出符合規格貨物的能力
      ，且價格比一般少了幾塊錢空間是合理價格，價錢是 MTS
      公司那邊接受等語（見本院卷第 121-123頁）；並有證人
      丙○○於本院證述：當時MTS公司跟我說需要 17吋液晶螢
      幕，具體數量約一千多台，價格約163美元左右， 2至3週
      內交完，要我推薦廠商，我有找兩家回報給 MTS公司挑選
      ，因為另一家價格較高，所以 MTS公司沒有選擇，訊盟公
      司是戊○○介紹認識的，另一家是我直接去找的廠商；我
      當時收到 MTS公司提供的圖檔樣本，請戊○○找廠商，後
      來找到被告，才知道是公模，所謂公模是大廠會提供許多
      外框，讓廠商去挑框，再去貼品牌名，不是專屬的，我們
      只要整機的規格與價格符合就可以，當時沒有限定要哪家
      廠商作的外框，被告確實有交給我們樣機，我們在被告工
      廠是看到組裝好的樣機；簽約時我們一定會去驗廠，我跟
      戊○○一起去工廠，我有回報 MTS公司當時訊盟公司雖然
      小，但是確實有在做組裝，那時每天產能約七八十台，我
      看到組裝人員上下層有七八位，被告說的數據我認為合理
      ， MTS公司先下單給力克公司，力克公司認為可以接單就
      接，所有的交易條件都下給力克公司；電子產品出貨前一
      定要驗廠、驗貨，所以 MTS公司團隊直接到訊盟公司工廠
      驗廠、驗貨等語（見本院卷第 128-130頁）。是本件美商
      MTS 公司液晶螢幕之採購係經證人丙○○及力克公司戊○○實際瞭解訊盟公司之營運狀況評估後所為交易，可堪認
      定。
    3.又依照產業界慣例，買賣液晶面板須先付一定比例定金或
      現金買賣，分據證人戊○○於偵查中及本院審理時證述：
      依市場交易慣例即以現金取貨，業界習慣，面板買賣全新
      的百分之百要現金，本件是要求出貨全新的；依據組裝廠
      慣例，採買必須支付一定比例的現金才能採買相關配件或
      面板，一定比例的現金付款符合業界慣例等語（見臺灣花
      蓮地方法院檢察署 95年度他字第2102號卷第55-56頁、本
      院卷第 125-126頁），及證人丙○○於本院證述：以本件
      來說，因當時組裝價格行情較低，被告須現金去搶面板，
      所以以現金讓被告有好的議價空間，我記得當時以支付價
      金7 成為定金，這部分是戊○○告訴我被告有這樣的需求
      ，戊○○告訴我要付7 成現金去搶面板，這在當時是合理
      ，但成數有點過高，其中面板成本佔3分之1到2分之1，其
      中零組件含機殼（SKD）、電源線佔3分之1，剩下3分之 1
      是人工、管銷、風險管理等語在卷（見本院卷第 131頁）
      。則本件交易美商MTS 公司匯款美元36萬9195元予力克公
      司，力克公司再於94年 8月17日匯款新台幣1056萬4950元
      予訊盟公司作為訂金之給付，尚無違交易慣例。
    4.被告於本院雖自承力克公司所匯的1 千多萬元，除付面板
      的錢將近400多萬元，及付電路板、紙箱的錢外，還剩1百
      多萬元有挪到公司運作上面，例如人事費、庫存材料費、
      行政費用，當時接單時公司有資金缺口約 1百多萬元等語
      。惟查，商業交易活動本具有高度風險性、投機性、不確
      定性等特質，公司經營者亦得採擇融資等資金週轉手段以
      追求報酬，然因經營不善致公司倒閉者亦屢見不鮮。而公
      司經營者在公司財務週轉窘迫時，以多接單、出貨增進營
      收之方法度過難關，實符合經營者之心態且為經營者之正
      常運作，尚不得以當時有部分資金缺口，即謂被告存心詐
      騙。且如將公司經營者在明知公司資金窘迫下仍接單之營
      業行為，不予具體個案區分，在嗣後因公司無法如期交貨
      ，逕皆認定前揭接單行為屬詐欺而以刑罰相繩，極可能致
      使現今大部分商業活動難以進行。本件被告在其所經營之
      公司資金或呈窘迫然未真正絕望之前，仍予接單營運以支
      撐公司之運作，冀圖轉機渡過難關，實為公司經營者之正
      常作為。又依證人丙○○證述當時須以現金搶面板之證詞
      ，可徵當時供貨來源物件不足，被告辯稱因上游廠商不能
      如期供貨，而致無法出貨等語，尚非不可採信。此外，復
      無證據證明被告收受力克公司訂金貨款後未向大陸廠商訂
      貨或未付款予大陸廠商，亦為證人戊○○證述在卷，是被
      告縱有債務不履行情事，顯難據此逕認其於接單時確有為
      自己不法所有之詐欺犯意。
    5.綜依上開證人證述與被告之交易過程可知，證人丙○○、
      戊○○與被告交易前，已至訊盟公司瞭解營運狀況，經市
      場比價評估後始與被告交易，且支付價金亦無違業界交易
      習慣，尚難認被告有何施用詐術，致證人丙○○、戊○○
      陷於錯誤而交付財物之行為。再依證人丙○○於本院證述
      ，到訊盟公司瞭解營運狀況，訊盟公司每天組裝量約70至
      80台，依契約約定於2至3週交貨完畢，確實有風險，契約
      上雖有記載交貨期限，但 MTS公司應認其能掌控等語（見
      本院卷第128、131 ），足徵於訂約時MTS公司、丙○○、
      戊○○已評估訊盟公司之營運產能，並預見有無法如期交
      貨履約之風險，顯無陷於錯誤而為交易之情。
    6.另證人戊○○雖證述：當時到訊盟公司瞭解營運狀況時工
      廠現場有面板，將錢匯進訊盟公司後，現場之面板就不見
      了，係屬不正常狀況云云，惟查， MTS公司透過力克公司
      下單的產品並非指定現場在訊盟公司工廠看到的產品，現
      場的產品是別人的，只是指定規格、外型給訊盟公司生產
      ，訊盟公司只要能買到便宜套件依照規格組裝的起來就可
      以，並無指定面板廠商來源，只要符合 558規範就可以，
      面板跟套件八成以上都需要採購，在廠房現場的不是提供
      給我們的等情，已據證人戊○○證述在卷（見本院卷第12
      4 頁），足徵當時訊盟公司確屬正常營運，且現場之面板
      屬其他廠商之貨品，自為證人戊○○所明知，被告自不可
      能告知戊○○該些貨品係要提供給 MTS公司之貨品，而該
      些貨品既屬其他廠商訂購之貨品，訊盟公司其後交貨予其
      他廠商，自屬正常狀況，證人戊○○此部分證詞，尚難為
      不利被告之認定。
  (二)就文華公司訂購510片液晶面板部分：
    1.被告乙○○係海鴻公司實際負責人，別名「毛永勝」，文
      華公司總經理丁○○於94年10月間經朋友介紹向海鴻公司
      定購510片瀚宇彩晶公司生產之B規15吋面板，文華公司於
      94年10月31日匯款新台幣（下同） 172萬7617元予海鴻公
      司設於臺北富邦商業銀行五股分行第000000000000號帳戶
      內，海鴻公司於94年11月 1日交貨予文華公司，嗣因貨物
      有瑕疵，經文華公司篩選後僅少部分符合規格，其餘不合
      規格部分由文華公司以下腳料賣給二手廠商等事實，為被
      告所不爭執，並據證人即文華公司總經理丁○○於偵查中
      及本院審理時證述明確，復有文華公司匯款 172萬7617元
      予海鴻公司之匯款單、海鴻公司於臺北富邦銀行五股分行
      之開戶資料暨交易明細對帳單查詢表等在卷可稽（見臺灣
      花蓮地方法院檢察署95年度他字第2144號卷第4、12、15-
      25頁），堪信為真實。
    2.證人丁○○係經凱盛公司經理介紹認識被告而向訊盟公司
      採購液晶面板，在下訂單之前，丁○○前往訊盟公司瞭解
      營運狀況，確認訊盟公司有營運能力才下單交易，並約定
      規格是558、b規等情，業據證人丁○○於本院證述：是凱
      盛公司經理Wilson翁介紹訊盟公司，翁先生來公司拜訪，
      知道我需要面板要送到大陸組裝，翁先生說被告是瀚宇彩
      晶公司的協力廠商，我到被告公司看過，認為被告公司小
      有規模，裡面確有好多庫存面板正在上線組裝中，我與被
      告深談後認為被告很專業，我就試驗買賣就是本件的 510
      片，下訂單時約定規格是558、b規，交貨時文華公司有派
      人至海鴻公司，當時只針對抽檢及數量的確認，在買賣契
      約上約定如果有毀損是一片換一片等語（見本院卷第128-
      130 頁）。是文華公司向訊盟公司採購液晶面板係經證人
      丁○○實際瞭解訊盟公司之營運狀況及被告確具專業能力
      評估後所為交易。
    3.又被告之訊盟公司經營的營業項目之一是先採購一批 X規
      面板後，再篩選出需要的 558規格，另外一種方式是直接
      向瀚宇彩晶公司採買面板後不做篩選，因為不可以開封，
      合約會載明1片換1片；本件下訂單時雙方有約定檢驗標準
      ，A貨、B貨等級，當時約定是558、B規，由被告直接向瀚
      宇彩晶公司下單，再轉給文華公司，但契約上看不出來是
      原封原包或是篩選過，合約沒有載明要原封原包，但口頭
      上有約定合於 558的規格就可以，如果不是原封原包，在
      當時情況下也能接受；被告交貨時是一箱一箱，全部以保
      鮮膜打包直接送海關，在台灣不做檢驗動作，直接出去到
      大陸再做檢驗，所以行規上是1片換1片；交貨時文華公司
      有派人去針對抽檢及數量的確認，在買賣契約上約定如果
      有毀損是1片換1片，後續如果有瑕疵，應該是瑕疵擔保問
      題；被告有保證品質，也有說如果怎麼樣可以1片換1片等
      情，亦據證人丁○○證述在卷（見本院卷第132-133 頁）
      。由上開證人與被告之交易過程，足徵被告之經營模式是
      採購一批 X規面板後，再篩選出需要的面板規格出貨，或
      是直接向瀚宇彩晶公司採買後不做篩選，出貨後如有瑕疵
      或不合規格，則約定1片換1片，本件被告交付予文華公司
      之面板係向瀚宇彩晶公司購貨後未經篩選直接轉給文華公
      司，則所交付之面板存有瑕疵，則為丁○○所得預見，被
      告自瀚宇彩晶購貨後未經篩選直接交付予文華公司，縱所
      交付之面板良率過低，篩選出合於規格之數量極少，惟應
      是瑕疵擔保依契約約定換貨之問題，尚難遽認被告於交易
      當時有行使詐術而使證人丁○○陷於錯誤而交付財物之行
      為。
    4.再依證人丁○○於本院證述：我有把每片檢驗出來的狀況
      列清單給被告，被告說要從武漢拖貨來換，我說要換有倉
      租的問題，且要先把錢退給我，才能退貨，被告可能因財
      務問題，說要把貨退回來還有運費問題，被告就說要從武
      漢調貨在香港和我換貨，他是有努力想解決問題，但後來
      就沒下文，我想可能是沒錢再買貨。過一段時間，被告拿
      一張195萬元的客票給我，並開一張180萬元的本票給我，
      我說要等票兌現才能把貨退給被告，後來支票退票後要找
      被告就找不到了；被告應有誠意解決問題，被告在此方面
      也有其專業，可能是財務所逼，我不知道被告是否故意買
      一批爛貨賣我，被告應不會這麼壞，且他還想跟我做後面
      的生意，一直問我有無訂單等語（見本院卷第133-134 頁
      ），可徵被告於證人丁○○表示要退貨後，亦尋求換貨之
      方法，及積極爭取後續訂單以維營運，再參被告於無法換
      貨後亦交付票據予證人丁○○以退還貨款等情，被告辯稱
      無詐欺犯意，尚可採信。
    5.綜上所述，本件被告於交易之始，有正常之業務經營，且
      證人即告訴人丁○○對被告之營運方法、專業能力已有所
      評估，明知交易方法係由被告直接向瀚宇彩晶公司下單購
      貨，再轉給文華公司，如有瑕疵則約定1片換1片之方式換
      貨，則對所交付之貨品存有瑕疵應有所預見，且證人丁○○證述實際上並沒有具體事證證明這部分有詐術行為（見
      本院卷第 138頁），自難僅以被告所交付貨品有瑕疵，因
      嗣後未能履行換貨，或證人丁○○嗣後找不到被告，或被
      告因財務困難未退還價金，遽認被告於交易當時有詐欺取
      財之犯意及行為。
  (三)按刑法上詐欺罪之立法意旨，係以禁止於經濟行為中使用不
    當之方法得利為規範目的，而經濟行為亦因其行為本質及類
    型，而於交易領域中有其特有之行為特性，法律原則上固應
    保障交易之秩序，惟於具體案例中，亦應顧及交易雙方為交
    易行為時，是否有具體情事，足認其違背正當之經濟秩序，
    而應予以制裁。否則，經濟行為本身原寓有不同程度之不確
    定性或交易風險，交易雙方本應自行估量其主、客觀情事及
    搜集相關資訊，以作為其判斷之參考。亦即交易之當事人本
    應自行考量對方之資格、能力、信用，及交易內容之投資報
    酬率、資金風險等等因素，除具上開構成詐欺罪之具體情事
    外，非謂當事人之一方有無法依約履行之情形，即應成立詐
    欺罪。尤以法律之解釋適用不能脫離特定時期中特定社會之
    經驗事實，於屬廣義經濟性犯罪行為之詐欺罪之解釋適用上
    ，亦不能不考慮經濟景氣因素對於交易行為之影響。本件揆
    諸被告與力克公司、文華公司為上揭買賣交易往來當時，猶
    有營運能力履行契約之狀態，更無積極事證認被告存有將來
    不履行之「履約詐欺」之犯意，何況民事債務當事人間，若
    有未依債務本旨履行給付之情形，在一般社會經驗而言，原
    因多樣非一，各種樣態皆有可能，非必出於自始無意給付之
    詐欺犯罪之一情。從而，本件依被告行為以觀，縱被告事後
    確有未依契約本旨履行交貨之情，惟其於訂約交易時被告並
    未使用詐術，證人丙○○、戊○○、沈文華等人亦無陷於錯
    誤而交付財物，均已如前述，尚難遽認被告自始即意圖為詐
    欺犯罪，另證人錢武彥、謝文玉、簡成金等於偵查中之證述
    ，均無從為被告有詐欺行為之證明。衡之以上事證，力克公
    司、文華公司與被告就本件之法律關係應屬民事糾葛，應循
    民事程序以求釐清解決，尚與上開詐欺取財罪之構成要件不
    合。
五、綜上所述，本件檢察官所舉之證據，本院認均尚未達於通常
    一般之人均不致有所懷疑，而得確信其為真實之程度；此外
    ，復查無其他積極證據，足資證明被告有公訴人公訴意旨所
    指之詐欺犯行，揆諸前揭說明，本件純屬民事糾葛，自不得
    遽以刑法詐欺取財罪相繩，本件概不能證明被告犯罪，應為
    無罪判決之諭知。
據上論斷，應依刑事訴訟法第301 條第1 項，判決如主文。
本案經檢察官龔書安到庭執行職務。
中    華    民    國    98    年    9     月    30    日
                  刑事第四庭  審判長  法  官  張宏節
                                      法  官  沈培錚
                                      法  官  蔡寶樺
以上正本證明與原本無異。
如不服本判決應於收受送達後10日內向本院提出上訴書狀，並應
敘述具體理由。其未敘述上訴理由者，應於上訴期間屆滿後20日
內向本院補提理由書 (均須按他造當事人之人數附繕本)「 切勿
逕送上級法院」。告訴人或被害人如對於本判決不服者，應具備
理由請求檢察官上訴，其上訴期間之計算係以檢察官收受判決正
本之日期為準。
中    華    民    國    98    年    9     月    30    日
                                      書記官


司法院資訊處製作；財團法人民間司法改革基金會備份。
